臺灣彰化地方法院彰化簡易庭民事簡易判決
                                   109年度彰簡字第610號
原      告  簡麗珍  

被      告  陳蕭專  
被      告  陳鴻墻  
被      告  陳鴻龍  
被      告  陳雲珠  
被      告  陳秀雲  
被      告  陳月雲  
被      告  陳怜瑾  
被      告  陳怜妘  
被      告  陳武龍  
被      告  陳智龍  

被      告  陳德輝  
被      告  周陳淑森
被      告  黃坤元  

被      告  黃柏彬  

被      告  黃建陞  

被      告  黃宜婷  

被      告  黃詩婷  

被      告  陳錦生  

被      告  趙英妹  
被      告  鄭盛陽  
被      告  林曉菁  
被      告  鄭子榆  
被      告  鄭子華  
被      告  鄭湘琴  
被      告  鄭湘琪  
被      告  鄭文    
被      告  劉鄭綉葉

被      告  鄭玉珠  
被      告  洪素杏  
被      告  林以章  
被      告  林柏成  

被      告  林志穎  
被      告  林中川  

被      告  林永昌  
被      告  林玲如  
被      告  郭玥晴即郭開鳳


被      告  蕭朝文  

被      告  蕭郁靜  

被      告  蕭根煌  

被      告  蕭碧紅  
被      告  黃阿鸞  

被      告  陳金源  
被      告  陳金池  
訴訟代理人  陳坤基  
被      告  陳秀梅  
被      告  陳進春  
被      告  陳慶萬  
訴訟代理人  陳進福  
被      告  陳昆山  
被      告  陳阿份  

被      告  陳武宗  
被      告  陳麗芳  
被      告  陳麗真  
被      告  陳玥華  
被      告  楊清雲（陳日于之承受訴訟人）

被      告  陳榮輝（陳日于之承受訴訟人）

被      告  陳秀花（陳日于之承受訴訟人）

被      告  陳淑華（陳日于之承受訴訟人）

被      告  陳秀珠（陳日于之承受訴訟人）

被      告  陳應良  
被      告  陳龍男  
被      告  陳泰山  
被      告  陳泰郎  
被      告  陳明福  
被      告  陳明德  
被      告  陳榆靜  
被      告  陳永河  
被      告  陳永助  
被      告  陳雪英  
被      告  陳寬得  
被      告  賴澤金  
被      告  賴澤銀  

被      告  賴渝鈞  
被      告  賴歆喬  

被      告  賴澤全  
被      告  賴澤福  

被      告  賴澤明  

被      告  賴澤仙  

被      告  陳昆輝  
被      告  陳世經  
被      告  陳世淋  
被      告  陳正信  

訴訟代理人  陳侄億  

被      告  陳自郎  

被      告  陳裕升  

被      告  陳治忠  

被      告  陳傳國  
被      告  陳自勇  
被      告  陳有坤  
被      告  陳宏益  
被      告  陳宏忠  
被      告  林宜春  
被      告  陳孝威  
被      告  林來湖  
被      告  陳崑崙  
被      告  陳堅智  
被      告  陳秉絃  
被      告  陳堅否  
被      告  陳金德遺產管理人陳韋樵律師

被      告  陳局明（黃滿之承受訴訟人）

被      告  陳明鎮（黃滿之承受訴訟人）


被      告  陳明達（黃滿之承受訴訟人）


被      告  陳明忠（黃滿之承受訴訟人）


被      告  陳廖說  
被      告  陳金福  

被      告  陳金發  

被      告  陳柏皓  
訴訟代理人  陳期清  
被      告  簡黃秀雲
被      告  黃秀蓁  
被      告  陳謝阿鑾
上列當事人間分割共有物等事件，本院於民國110年2月24日言詞
辯論終結，判決如下：
    主      文
被告陳蕭專、陳鴻墻、陳鴻龍、陳雲珠、陳秀雲、陳月雲、陳怜
瑾、陳怜妘、陳武龍、陳智龍、陳德輝、周陳淑森、黃坤元、黃
柏彬、黃建陞、黃宜婷、黃詩婷、陳錦生、趙英妹、鄭盛陽、林
曉菁、鄭子榆、鄭子華、鄭湘琴、鄭湘琪、鄭文、劉鄭綉葉、鄭
玉珠、洪素杏、林以章、林柏成、林志穎、林中川、林永昌、林
玲如、郭玥晴即郭開鳳、蕭朝文、蕭郁靜、蕭根煌、蕭碧紅、黃
阿鸞應就其被繼承人陳向所遺坐落彰化縣○○鄉○○段000地號土地
應有部分720分之45辦理繼承登記。
被告陳金源、陳金池、陳秀梅應就其被繼承人陳溪星所遺坐落彰
化縣○○鄉○○段000地號土地應有部分720分之6辦理繼承登記。
被告陳阿份、陳武宗、陳麗芳、陳麗真、陳玥華應就其被繼承人
陳見財所遺坐落彰化縣○○鄉○○段000地號土地應有部分192分之1
辦理繼承登記。
被告楊清雲、陳榮輝、陳秀花、陳淑華、陳秀珠應就其被繼承人
陳日于所遺坐落彰化縣○○鄉○○段000地號土地應有部分192分之1
辦理繼承登記。
被告陳阿份、陳武宗、陳麗芳、陳麗真、陳玥華、楊清雲、陳榮
輝、陳秀花、陳淑華、陳秀珠、陳應良、陳龍男、陳泰山、陳泰
郎、陳明福、陳明德、陳榆靜、陳永河、陳永助、陳雪英、陳寬
得、賴澤金、賴澤銀、賴渝鈞、賴歆喬、賴澤全、賴澤福、賴澤
明、賴澤仙應就其被繼承人陳為國所遺坐落彰化縣○○鄉○○段000
地號土地應有部分192分之1辦理繼承登記。
被告陳永河、陳永助、陳雪英應就其被繼承人陳阿籠所遺坐落彰
化縣○○鄉○○段000地號土地應有部分192分之1辦理繼承登記。
被告陳金德遺產管理人陳韋樵律師應就陳金德所遺坐落彰化縣○○
鄉○○段000地號土地應有部分720分之10辦理遺產管理人登記。
兩造共有坐落彰化縣○○鄉○○段000地號土地分割方法如附圖二所
示，並依附表五所示金額互為補償。
訴訟費用由兩造依附表三所示比例負擔。
    事實及理由
壹、程序部分
民事訴訟法第168條規定「當事人死亡者，訴訟程序在有繼承人
  、遺產管理人或其他依法令應續行訴訟之人承受其訴訟以前當
  然停止」，第175條規定「第168條至第172條及前條所定之承
  受訴訟人，於得為承受時，應即為承受之聲明。他造當事人，
  亦得聲明承受訴訟」，第254條第1項、第2項規定「訴訟繫屬
  中為訴訟標的之法律關係，雖移轉於第三人，於訴訟無影響。
  前項情形，第三人經兩造同意，得聲請代移轉之當事人承當訴
  訟；僅他造不同意者，移轉之當事人或第三人得聲請法院以裁
  定許第三人承當訴訟」。經查：原告於起訴時列陳日于、黃滿
  為被告，陳日于、黃滿嗣於訴訟中先後死亡。陳日于之繼承人
  為被告楊清雲、陳榮輝、陳秀花、陳淑華、陳秀珠（下合稱被
  告楊清雲等5人），黃滿之繼承人為被告陳局明、陳明鎮、陳
  明達、陳明忠、陳秋香、陳碧雲，業經本院裁定分別由上開被
  告承受訴訟在卷。被告楊清雲等5人尚未就陳日于所遺坐落彰
  化縣○○鄉○○段000地號土地（下稱系爭土地）應有部分192分之
  1辦畢繼承登記，而被告陳局明、陳明鎮、陳明達、陳明忠（
  下合稱被告陳局明等4人）則就黃滿所遺系爭土地應有部分720
  分之10辦畢遺囑繼承登記，由其等各自取得應有部分288分之1
  ，嗣被告陳明達再將其取得之應有部分288分之1移轉登記為被
  告陳明忠所有，原告雖撤回對於陳秋香、陳碧雲之起訴，惟被
  告陳明忠並未聲明承當被告陳明達之訴訟，依前開條文規定，
  於訴訟無影響，仍應列被告陳明達為被告。
被告陳武龍、陳進春、陳昆山、陳正信、陳自勇、陳有坤、陳
  宏益、林宜春、林來湖、陳崑崙、陳秉絃、陳金德遺產管理人
  陳韋樵律師（下稱陳金德遺產管理人）、陳局明、陳金發、陳
  柏皓以外之被告未於言詞辯論期日到場，核無民事訴訟法第38
  6條所列各款情形，爰依職權由原告一造辯論而為判決。
貳、實體部分
原告聲明：如主文第1至8項所示。陳述：
  ㈠系爭土地面積2,549平方公尺，使用分區為鄉村區，使用地類
    別為乙種建築用地，於起訴時登記為原告與附表一所示之共
    有人共有，於言詞辯論終結時登記為原告與附表二所示之共
    有人共有，應有部分比例各如附表1、2所示。
  ㈡共有人陳向、陳溪星、陳見財、陳為國、陳阿籠於起訴前死
    亡，陳向之繼承人為被告陳蕭專、陳鴻墻、陳鴻龍、陳雲珠
    、陳秀雲、陳月雲、陳怜瑾、陳怜妘、陳武龍、陳智龍、陳
    德輝、周陳淑森、黃坤元、黃柏彬、黃建陞、黃宜婷、黃詩
    婷、陳錦生、趙英妹、鄭盛陽、林曉菁、鄭子榆、鄭子華、
    鄭湘琴、鄭湘琪、鄭文、劉鄭綉葉、鄭玉珠、洪素杏、林以
    章、林柏成、林志穎、林中川、林永昌、林玲如、郭玥晴即
    郭開鳳、蕭朝文、蕭郁靜、蕭根煌、蕭碧紅、黃阿鸞（下合
    稱被告陳蕭專等41人），陳溪星之繼承人為被告陳金源、陳
    金池、陳秀梅（下合稱被告陳金源等3人），陳見財之繼承
    人為被告陳阿份、陳武宗、陳麗芳、陳麗真、陳玥華（下合
    稱被告陳阿份等5人），陳為國之繼承人為被告陳阿份、陳
    武宗、陳麗芳、陳麗真、陳玥華、楊清雲、陳榮輝、陳秀花
    、陳淑華、陳秀珠、陳應良、陳龍男、陳泰山、陳泰郎、陳
    明福、陳明德、陳榆靜、陳永河、陳永助、陳雪英、陳寬得
    、賴澤金、賴澤銀、賴渝鈞、賴歆喬、賴澤全、賴澤福、賴
    澤明、賴澤仙（下合稱被告陳阿份等29人），陳阿籠之繼承
    人為被告陳永河、陳永助、陳雪英（下合稱被告陳永河等3
    人）。共有人陳日于於起訴後死亡，陳日于之繼承人為被告
    楊清雲、陳榮輝、陳秀花、陳淑華、陳秀珠（下合稱被告楊
    清雲等5人）。上開被告均未分別就陳向、陳溪星、陳見財
    、陳為國、陳阿籠、陳日于所遺系爭土地應有部分辦理繼承
    登記，為此請求判決如主文第1至6項所示。
  ㈢共有人陳金德於起訴前死亡，繼承人之有無不明，被告陳金
    德遺產管理人未就陳金德所遺系爭土地應有部分辦理遺產管
    理人登記，為此請求判決如主文第7項所示。
  ㈣系爭土地之地上物現況如附圖一所示，並無因物之使用目的
    不能分割，或契約約定有不能分割之情形，惟兩造就分割方
    法無法達成協議，為此依民法第823條、第824條規定，請求
    分割如附圖二所示方案，並依附表五所示金額互為補償，即
    如主文第8項所示。
被告陳進春、陳自勇、陳宏益、林來湖、陳崑崙聲明：同意原
  告分割方案。陳述：對原告主張無意見。
被告陳武龍、陳昆山、陳正信、陳有坤、林宜春、陳局明、陳
  金發聲明：原告之訴駁回。陳述：不同意原告分割方案。
被告陳秉絃聲明：原告之訴駁回。陳述：不同意原告分割方案
  。原告分割方案未考慮地上物現況，將造成房屋於分割後必須
  拆除之結果，亦不同意以金錢互為補償。
被告陳金德遺產管理人聲明：原告之訴駁回。陳述：
  ㈠被告陳金德遺產管理人已於民國109年10月6日辦畢遺產管理
    人登記。
  ㈡不同意原告分割方案。為考量國庫利益，減少管理遺產所生
    費用，被告陳金德遺產管理人以依鑑價報告所認分割前價值
    新臺幣（下同）631,242元受補償即可，不宜受原物分配。
    如依原告分割方案，附圖二編號18受分配價值少於分割前價
    值，致除受原物分配外，尚需由其他共有人以金錢補償，並
    非妥適。
被告陳柏皓聲明：原告之訴駁回。陳述：
  ㈠附圖一編號F1房屋為被告陳柏皓所有，其面積未逾依應有部
    分換算之面積，可見兩造就附圖一編號F1部分已成立默示之
    分管契約，原告不得請求分割。
  ㈡不同意原告分割方案。原告分割方案未考慮地上物現況，將
    造成房屋於分割後必須拆除之結果，並非妥適。
被告蕭根煌、陳金池、陳龍男、陳裕升未於言詞辯論期日到場
  ，據其等於訊問期日陳述：同意原告分割方案。
被告陳寬得未於言詞辯論期日到場，據其於訊問期日陳述：不
  同意原告分割方案。
被告簡黃秀雲、黃秀蓁未於言詞辯論期日到場，據其等提出之
  書狀陳述：同意原告分割方案。
其餘被告未於言詞辯論期日到場，亦未提出準備書狀作何聲明
  或陳述。
民法第823條第1項規定「各共有人，除法令另有規定外，得隨
  時請求分割共有物。但因物之使用目的不能分割或契約訂有不
  分割之期限者，不在此限」，第824條第1項、第2項規定「共
  有物之分割，依共有人協議之方法行之。分割之方法不能協議
  決定，或於協議決定後因消滅時效完成經共有人拒絕履行者，
  法院得因任何共有人之請求，命為下列之分配：一、以原物分
  配於各共有人。但各共有人均受原物之分配顯有困難者，得將
  原物分配於部分共有人。二、原物分配顯有困難時，得變賣共
  有物，以價金分配於各共有人；或以原物之一部分分配於各共
  有人，他部分變賣，以價金分配於各共有人」。分割共有物性
  質上為處分行為，不動產之共有人死亡後，依民法第759條規
  定，於其繼承人辦理繼承登記前，固不得分割共有物，惟於分
  割共有物訴訟中，原告請求被告辦理繼承登記，併為分割共有
  物之請求，符合訴訟經濟原則，與民法第759條及強制執行法
  第130條規定旨趣無違，自應准許一併請求。經查：
  ㈠原告主張系爭土地面積2,549平方公尺，使用分區為鄉村區，
    使用地類別為乙種建築用地，於起訴時登記為原告與附表一
    所示之共有人共有，於言詞辯論終結時登記為原告與附表二
    所示之共有人共有，應有部分比例各如附表一、二所示，共
    有人陳向、陳溪星、陳見財、陳為國、陳阿籠於起訴前死亡
    ，陳向之繼承人為被告陳蕭專等41人，陳溪星之繼承人為被
    告陳金源等3人，陳見財之繼承人為被告陳阿份等5人，陳為
    國之繼承人為被告陳阿份等29人，陳阿籠之繼承人為被告陳
    永河等3人，共有人陳日于於起訴後死亡，陳日于之繼承人
    為被告楊清雲等5人，上開被告均未分別就陳向、陳溪星、
    陳見財、陳為國、陳阿籠、陳日于所遺系爭土地應有部分辦
    理繼承登記，又共有人陳金德於起訴前死亡，繼承人之有無
    不明，被告陳金德遺產管理人未就陳金德所遺系爭土地應有
    部分辦理遺產管理人登記之事實，業據其提出土地登記謄本
    、異動索引、繼承系統表、戶籍謄本為證，並經本院調取家
    事庭102年度司繼字第293號拋棄繼承事件、109年度司繼字
    第905號選任遺產管理人事件卷宗提示辯論，除被告陳金德
    遺產管理人外，為其餘被告所不爭。被告陳金德遺產管理人
    辯稱已於109年10月6日辦畢遺產管理人登記一節，為原告否
    認，被告陳金德遺產管理人雖提出蓋有彰化縣和美地政事務
    所（下稱和美地政所）戳章並記載109年10月6日登記完畢等
    文字之上開選任遺產管理人事件民事裁定確定證明書為證，
    惟依原告其後於109年10月14日申請核發之土地登記謄本，
    登記次序47仍記載所有權人為陳金德，而無遺產管理人之登
    記，自應以上開謄本之登記內容為準，是被告陳金德遺產管
    理人所辯，尚非可採。原告上開主張，堪信為真。
  ㈡原告主張系爭土地之地上物現況如附圖一所示，並無因物之
    使用目的不能分割，或契約約定有不能分割之情形，惟兩造
    就分割方法無法達成協議之事實，業據其提出地籍圖謄本、
    照片為證，並經本院通知兩造到場勘驗系爭土地，及囑託和
    美地政所測量製作如附圖一所示複丈成果圖在卷，除被告陳
    柏皓外，為其餘被告所不爭。被告陳柏皓雖辯稱附圖一編號
    F1房屋為伊所有，其面積未逾依應有部分換算之面積，可見
    兩造就附圖一編號F1部分已成立默示之分管契約一節，為原
    告否認，且未據被告陳柏皓舉證，又上開土地登記謄本標示
    部之地上建物建號欄記載「共0棟」，亦難認附圖一編號F1
    房屋已辦理所有權第一次登記，而為其餘共有人所同意起造
    ，是被告陳柏皓所辯，尚非可採。原告上開主張，堪信為真
    。
  ㈢從而原告請求被告陳蕭專等41人、被告陳金源等3人、被告陳
    阿份等5人、被告陳阿份等29人、被告陳永河等3人、被告楊
    清雲等5人分別辦理上開繼承登記，請求被告陳金德遺產管
    理人辦理上開遺產管理人登記，並請求被告全體分割系爭土
    地，合於民法第823條第1項前段規定，應予准許。
民事訴訟法第196條規定「攻擊或防禦方法，除別有規定外，應
  依訴訟進行之程度，於言詞辯論終結前適當時期提出之。當事
  人意圖延滯訴訟，或因重大過失，逾時始行提出攻擊或防禦方
  法，有礙訴訟之終結者，法院得駁回之。攻擊或防禦方法之意
  旨不明瞭，經命其敘明而不為必要之敘明者，亦同」。共有物
  分割應審酌共有人之應有部分比例，各共有人之意願，各共有
  人間有無符合公平之原則及整體共有人之經濟利益等因素為通
  盤之考量，以求得最合理之分割方法。經查：
  ㈠依附圖一及前開地籍圖謄本、照片，系爭土地呈多邊形，其
    周圍為同段353之2、355、364、365、366地號土地，西北側
    、西南側面臨最近之公路，地上物現況如附圖一所示。系爭
    土地以原物分配於各共有人，並無困難，原告所主張如附圖
    二方案，亦以原物分配於各共有人。是系爭土地以原物分配
    於各共有人，符合民法第824條第2項第1款前段，且較為適
    宜。
  ㈡附圖二方案製作完成後，本院為免延滯訴訟，發函通知被告
    ，曉諭於40日內提出自己認為正當之原物分割方案，如逾時
    始行提出，有礙訴訟之終結者，得依民事訴訟法第196條規
    定裁判，並於110年1月20日訊問期日再度曉諭記明筆錄，上
    開通知均已合法送達被告，筆錄影本均已合法送達未到場被
    告，有送達證書可憑。被告陳武龍、陳昆山、陳正信、陳有
    坤、林宜春、陳局明、陳金發、陳秉絃、陳金德遺產管理人
    、陳柏皓、陳寬得雖反對附圖二方案，惟至言詞辯論終結時
    止，均未提出其他具體之原物分割方案，自難併予審酌，是
    本件應採取原告主張之附圖二方案。
民法第824條第3項規定「以原物為分配時，如共有人中有未受
  分配，或不能按其應有部分受分配者，得以金錢補償之」，第
  824條之1規定「共有人自共有物分割之效力發生時起，取得分
  得部分之所有權。應有部分有抵押權或質權者，其權利不因共
  有物之分割而受影響。但有下列情形之一者，其權利移存於抵
  押人或出質人所分得之部分：權利人同意分割。權利人已參
  加共有物分割訴訟。權利人經共有人告知訴訟而未參加。前
  項但書情形，於以價金分配或以金錢補償者，準用第881條第1
  項、第2項或第899條第1項規定。前條第3項之情形，如為不動
  產分割者，應受補償之共有人，就其補償金額，對於補償義務
  人所分得之不動產，有抵押權。前項抵押權應於辦理共有物分
  割登記時，一併登記，其次序優先於第2項但書之抵押權」。
  經查：
  ㈠系爭土地依附圖二方案分割結果，各共有人分配位置不同，
    價值有異，且未與應有部分比例一致，即屬有不能按其應有
    部分受分配之情形，依民法第824條第3項規定，當以金錢補
    償之。本院囑託華聲科技不動產估價師事務所鑑定結果，認
    為依該方案分割後，兩造增減價值如附表四所示，應互為補
    償如附表五所示，有估價報告書可稽，兩造對於鑑定結果亦
    不爭執，當屬可採，自應命增加分配之共有人依附表五所示
    金額，分別補償其餘共有人（即由金額加註代號「+」之共
    有人補償金額加註代號「-」之共有人）。又受補償之共有
    人依民法第824條之1第4項規定，就其補償金額有抵押權，
    於辦理分割登記時，並應依同條第5項一併登記，附此敘明
    。
  ㈡依上開土地登記謄本、異動索引，原告起訴時，被告陳孝威
    前將系爭土地之應有部分設定抵押權予訴外人陳淑娟，業經
    本院對陳淑娟告知訴訟，陳淑娟則未聲明參加訴訟。依民法
    第824條之1第2項但書第3款規定，於辦理分割登記時，該抵
    押權自應移存於被告陳孝威所分得之部分，一併敘明。
綜上所述，原告之訴為有理由，應予准許，爰判決如主文第1至
  8項所示。
本件判決事證已臻明確，兩造其餘主張及舉證，核與判決結果
  無影響，不另論述。
本件為請求共有物分割之事件，如由敗訴之被告負擔全部訴訟
  費用，顯失公平，應依民事訴訟法第80條之1規定，酌量情形
  命勝訴之原告負擔訴訟費用之一部。
訴訟費用負擔之依據：民事訴訟法第80條之1、第85條第1項但
  書、第2項。
中　　華　　民　　國　 110　　年　　4 　　月　　7 　　日
                  彰化簡易庭  法  官  廖政勝
以上正本係照原本作成。　　　　　　　　　
如不服本判決，應於判決送達後20日內，向本院提出上訴狀，並
按應送達於他造之人數提出繕本或影本，及繳納第二審裁判費。
中　　華　　民　　國　 110　　年　　4 　　月　　7 　　日
                              書記官  彭品嘉